臺灣臺中地方法院民事判決
110年度訴字第1280號
原      告  洪乙彥  
訴訟代理人  許博堯律師                      
複  代理人  胡玉龍  

被      告  賴純真  

訴訟代理人  張泓    
被      告  臺中市政府建設局

法定代理人  陳大田  
訴訟代理人  許永田  
            楊文賓  
被      告  紀大吉  
            陳卓麗姿
上  一  人
訴訟代理人  楊鈞雄  
被      告  賴楊寶枝
            曾鴻三  
            張仲男  
            林崇德    住○○市○○區○○路○段000號00樓        
                  之0
            楊麗玲  
            楊惠僅  
            汪素勤  
            張賢澤  
            張銘澤  
            張耀澤  
            張建彥  
            廖林美悧

            紀肇其  
            楊惠玫  
            王茂全  
            王秀冷  
            大晟開發建設有限公司
                      設臺中市○○區○○路○段000號00樓    之0
上  一  人
法定代理人  鄭俊杰  

被      告  陳麗娟  
            黃女珍  
            張茂生  
            謝秀霞    臺中市○○區○○路○段000號12樓之6
            張元信  

            張元錦  
上列當事人間請求分割共有物事件，本院於民國110年12月16日
言詞辯論終結，判決如下：
    主      文
兩造共有坐落臺中市○○區○○段000000地號、面積571.64平方公尺
土地，准予變價，所得價金，按兩造如附表所示應有部分比例分
配之。
訴訟費用由兩造依附表應有部分比例欄所示比例負擔。
    事實及理由
甲、程序方面：
    按言詞辯論期日，當事人之一造不到場者，得依到場當事人
    之聲請，由其一造辯論而為判決。民事訴訟法第385條第1項
    前段定有明文。本件被告臺中市政府建設局、紀大吉、陳卓
    麗姿、賴楊寶枝、曾鴻三、張仲男、林崇德、楊麗玲、楊惠
    僅、汪素勤、張賢澤、張銘澤、張耀澤、廖林美悧、張建彥
    、紀肇其、楊惠玫、王茂全、王秀冷、大晟開發建設有限公
    司、陳麗娟、黃女珍、張茂生、謝秀霞、張元信、張元錦等
    人經合法通知，均未於最後言詞辯論期日到場，核無民事訴
    訟法第386條各款之情事，爰依原告之聲請而為一造辯論之
    判決，先予敘明。
乙、實體方面： 　
一、原告起訴主張：坐落臺中市○○區○○段000000地號土地（以下
    稱系爭土地）為兩造所共有，且系爭土地之土地使用分區編
    定為道路用地，而應有部分比例詳如附表所示；又系爭土地
    並無依物之使用目的不能分割之情形，且兩造間亦未訂有不
    分割之契約，而兩造間復未能達成分割協議，是原告請求為
    裁判分割，符合法律規定，應予准許。又系爭土地之登記面
    積為571.64平方公尺，共有人高達28人，顯無原物分割之可
    能，縱分得土地亦屬面積細微，不利使用。為此依民法第82
    3條第1項前段之規定提起本件訴訟，並請求予以變價分割。
    並聲明：如主文所示。　　
二、被告部分：
　㈠被告賴純真、臺中市政府建設局、陳卓麗姿、曾鴻三、楊惠
    玫、汪素勤、楊麗玲、楊惠僅等人未於最後言詞辯論期日到
    庭，惟據其先前到庭或具狀陳述均表達對原告所提之變價分
    割方案，沒有意見等語。　　　
　㈡其餘被告則均未於言詞辯論期日到場，亦未提出書狀作何聲
    明或陳述。
三、本院得心證之理由：
　㈠按各共有人，除法令另有規定外，得隨時請求分割共有物；
    又共有物之分割，依共有人協議之方法行之；分割之方法不
    能協議決定者，法院得因任何共有人之請求，命為下列之分
    配：一、以原物分配於各共有人。但各共有人均受原物之分
    配顯有困難者，得將原物分配於部分共有人。二、原物分配
    顯有困難時，得變賣共有物，以價金分配於各共有人；或以
    原物之一部分分配於各共有人，他部分變賣，以價金分配於
    各共有人；以原物為分配時，如共有人中有未受分配，或不
    能按其應有部分受分配者，得以金錢補償之。民法第823條
    第1項前段、第824條第1項、第2項、第3項分別定有明文。
    經查，本件原告主張系爭土地為兩造所共有，而各共有人之
    應有部分比例詳如附表「應有部分比例」欄所示，且系爭土
    地之土地使用分區編定為道路用地，有臺中市政府都市計畫
    土地使用分區（或公共設施用地）證明書1紙（見本院卷一
    第51頁）在卷可稽，又系爭土地並無不能分割之情形，且兩
    造間亦未訂有不分割之契約，惟兩造就分割方法無法達成協
    議等情，業據其提出系爭土地登記第一、三類謄本、地籍圖
    謄本、系爭土地現況照片及戶籍謄本等件為證，且上情業已
    通知被告紀大吉、賴楊寶枝、張仲男、林崇德、張賢澤、張
    銘澤、張耀澤、廖林美悧、張建彥、紀肇其、楊惠玫、王茂
    全、王秀冷、大晟開發建設有限公司、陳麗娟、黃女珍、張
    茂生、謝秀霞、張元信、張元錦等20人後仍未到庭陳述或提
    出書狀作為爭執，又被告賴純真、臺中市政府建設局、陳卓
    麗姿、曾鴻三、楊惠玫、汪素勤、楊麗玲、楊惠僅已分別到
    庭表明或具狀陳明同意變價分割等語，已如前述。是原告上
    揭訴請分割系爭土地之事實，依上開規定，自無不合，應予
    准許。
　㈡又按各共有人得隨時請求分割共有物。但因物之使用目的不
    能分割，或契約訂有不分割之期限者，不在此限，民法第82
    3條第1項已有明定。此項規定旨在消滅物之共有狀態，以利
    融通與增進經濟效益（最高法院81年台上字第2688號裁判要
    旨參照），是為減少共有狀態影響共有物之使用收益，除有
    法定不得分割或不適合分割之情形外，共有人得隨時請求法
    院裁判分割共有物。又民法第823條第1項但書所謂因物之使
    用目的不能分割，係指該共有物現在依其使用目的不能分割
    者而言。倘現在尚無不能分割之情形，則將來縱有可能依其
    使用目的不能分割情事，亦無礙於共有人之分割請求權。依
    都市計畫法規定，道路預定地屬於公共設施保留地，於以徵
    收等方式取得前，所有權人仍得繼續為原來之使用或改為妨
    礙指定目的較輕之使用，並得申請為臨時建築使用。故經都
    市計畫法編為道路預定地而尚未闢為道路之共有土地，其共
    有人非不能訴請分割（最高法院70年度台上字第260號判決
    、75年度第5次民事庭會議決議㈢意旨參照）。查系爭土地固
    經都市計畫法編定為道路預定地，但現況尚未開闢為道路，
    且目前系爭土地上有鐵皮棚架及水塔坐落其上，其餘部分則
    為長有雜草及雜木之空地，另與福科路658巷45弄有圍籬阻
    隔等情，業經本院於110年9月8日會同原告複代理人、被告
    臺中市政府建設局、賴純真及臺中市中興地政事務所派員勘
    驗現場明確，並製作勘驗筆錄及臺中市中興地政事務所繪製
    之複丈成果圖在卷可稽，復有原告提出之系爭土地現狀照片
    4張（見本院卷二第17、19頁）附卷可參，是系爭土地目前
    使用現況，核與臺中市中興地政事務所110年興土測字第139
    800號土地複丈成果圖所示之內容相符，亦為兩造所不爭執
    ，堪信原告此部分主張為真。本院參酌系爭土地目前使用現
    況如以原物分割予兩造，因共有人合計有28人，其中僅共有
    人洪乙彥、賴純真、臺中市政府建設局、楊惠玫等人因其應
    有部分較多，尚有分得土地之實益外，其餘共有人則實際分
    得土地面積不大，不利於土地之使用；又共有人被告賴純真
    、臺中市政府建設局、陳卓麗姿、曾鴻三、楊惠玫、汪素勤
    、楊麗玲、楊惠僅均已表明同意採變價分割等語，如前所述
    ，且因系爭土地使用分區編定為道路用地，難作為臨時建築
    使用，亦無法為有效且妨礙指定目的較輕之使用，而無法對
    該等土地使用、收益，致顯無經濟上、使用上效益，足見系
    爭土地不適於原物分割之方法。原告主張採行之變價分割方
    式，在自由市場競爭之情形下，藉由良性公平競價之結果，
    將使系爭土地之市場價值極大化，並讓各共有人能按其所有
    權應有部分比例分配合理之價金，以兼顧各共有人之利益及
    其公平性。是本院審酌系爭土地之面積、經濟效用、兩造之
    利益及意願等一切情狀，認系爭土地之分割方法，以變價方
    式分割並依兩造之應有部分比例分配，屬最妥適之分割方法
    。
四、綜上所述，本院斟酌上情，認原告起訴請求將兩造所共有之
    系爭土地予以變賣，所得價金按附表所示之應有部分比例分
    配，合於民法第823條第1項前段及第824條第2項第2款規定
    ，為有理由，應予准許。
五、末按因共有物分割事件涉訟，由敗訴當事人負擔訴訟費用顯
    失公平者，法院得酌量情形，命勝訴之當事人負擔其一部，
    民事訴訟法第80條之1定有明文。查本件為共有物分割事件
    ，在性質上並無訟爭性，縱令兩造互易其地位，裁判結果仍
    無不同，故令被告負擔全部費用顯失公平，本院審酌兩造之
    情形，認訴訟費用宜由兩造各依附表即就系爭土地之原應有
    部分比例分擔，方屬事理之平，爰諭知如主文第二項所示。
六、據上論結，本件原告之訴為有理由，依民事訴訟法第385條
    第1項前段、第80條之1，判決如主文。 
中　　華　　民　　國　　110 　年　　12　　月　　30　　日
                  民事第六庭    法  官  夏一峯
上正本係照原本作成。
如對本判決上訴，須於判決送達後20日內向本院提出上訴狀。如
委任律師提起上訴者，應一併繳納上訴審裁判費。
中　　華　　民　　國　　110 　年　　12　　月　　30　　日
                                書記官  陳建分


附表：
編號 共有人  應有部分比例  備註   1 洪乙彥     65/720    2 賴純真     13/36    3 臺中市政府建設局      1/36    4 紀大吉      1/108    5 陳卓麗姿      3/3600    6  賴楊寶枝     25/3600    7 曾鴻三    156/3600    8 張仲男      6/360    9 林崇億   1074/36000   10 楊麗玲     13/3600   11 楊惠僅     13/3600   12 汪素勤     13/3600   13 張賢澤      1/360   14 張銘澤      1/360   15 張耀澤      1/360   16 廖林美悧    926/36000   17 張建彥      1/90   18 楊惠玫    445/2160   19 紀肇其     6/3600   20 王茂全    12/3600   21 王秀冷     1/90   22 大晟開發建設有限公司     6/360   23 陳麗娟    50/3600   24 黃女珍    10/720   25 張茂生     1/360   26 謝秀霞    79/3600   27 張元信     4/360   28 張元錦     1/45   合計     1/1